臺灣高等法院臺中分院刑事判決　　　　　　　　　　九十一年度上易字第一四五號
　　上　訴　人　臺灣台中地方法院檢察署檢察官
　　被　　　告　乙○○
右上訴人因違反勞動基準法案件，不服臺灣台中地方法院九十年度易字第二八三一號
中華民國九十年十一月十二日第一審判決（起訴案號：臺灣台中地方法院檢察署九十
年度偵字第七八三九號），提起上訴，本院判決如左：
      主  文
上訴駁回。
      理  由
一、本案經本院審理結果，認第一審判決被告無罪，核無不當，應予維持，並引用第
    一審判決書記載之證據及理由（如附件）。
二、上訴人即檢察官上訴意旨略以：被告乙○○經營之工廠，業於八十九年四月起即
    停工歇業，並且未再給付薪資，日後工廠之機器設備亦遭法院查封等情，此均經
    被告供承無訛，是被告在工廠停工歇業，已無工作可供勞工作業，停止給付薪資
    之情況下，從客觀上探求其真意，被告無法履行契約，更進而拒絕給付薪資之情
    ，主觀上應可認為其有「終止契約」之意思，無待勞工再為終止之表示。否則雇
    主將有規避法律故意不為終止之明示。再者，退步言之，本件被告不依約給付報
    酬，且對於勞工不提供充分之工作，而遭勞工終止契約關係，此被告已該當勞動
    基準法第十四條第一項第五款之規定，而勞工依該規定終止契約，依同條第四項
    之規定，應「準用同法第十七條」之規定給付資遣費。被告既未依第十七條之規
    定給付資遣費，違反規定，應依勞動基準法第七十八條處罰云云。惟查，(一)我國
    之刑事責任係採罪刑法定主義，以法律有明文規定者始能予以罪刑之宣告。且依
    勞動基準法第七十八條關於刑事責任之規定，係以雇主有違反同法第十三條、第
    十七條、第二十六條、第五十條、第五十一條或第五十五條第一項之規定為成立
    要件，其中第十七條係規範雇主依同法第十一條（有歇業或轉讓時，或虧損或業
    務緊縮時，或不可抗力暫停工作在一個月以上時，或業務性質變更，有減少勞工
    之必要，又無適當工作可供安置時，或勞工對於所擔任之工作確不能勝任情事之
    一時，得不經預告勞工終止勞動契約），或依同法第十三條但書（雇主因天災、
    事變或其他不可抗力致事業不能繼續，經報主管機關核定者，勞工在第五十條之
    規定停止工作期間或第五十九條規定之醫療期間，始得終止契約）之規定終止勞
    動契約者，即負有發給勞工資遣費之義務，如拒不發給，即得因違反該條之規定
    ，而依同法第七十八條論處。上開刑事處罰立法意旨，係於雇主主動終止勞動契
    約，又拒不給付勞工資遣費時，給予刑事處罰。(二)又雇主違反勞動契約或勞工法
    令時，勞工得不經預告終止勞動契約，且依同法第十四條第四項規定準用同法第
    十七條結果，雇主仍需依第十七條之標準給付資遣費，惟此究屬民事責任之準用
    ，於罪刑法定原則，尚難認於刑事責任部分亦有併同準用之效果，原審依上述理
    由認被告之行為不罰，而為無罪之判決，核無不當，檢察官執前詞指摘原審判決
    不當，求予撤銷改判，為無理由，應予駁回。
三、據上論斷，應依刑事訴訟法第三百七十三條、第三百六十八條，判決如主文。
本案經檢察官甲○○到庭執行職務。
中      華      民      國    九十一    年      三      月     二十     日
                                    臺灣高等法院臺中分院刑事第八庭
                                          審判長法  官  羅  得  村
法  官  陳  賢  慧
                                                法  官  陳  毓  秀
右正本證明與原本無異。
不得上訴。
                                                書記官  吳  宗  玲
中      華      民      國    九十一    年      三      月     二十     日
                                                                        Ｉ
